最高法院刑事判決　　　　　　　　　　　　　　　八十八年度台上字第一八五七號
　　上訴人即
　　自 訴 人　溫敏淦
　　被　　告　甲○○
　　　　　　　乙○○
右上訴人因自訴被告等業務過失致人於死案件，不服台灣高等法院，中華民國八十六
年五月十六日第二審判決（八十六年度交上訴字第二七號，自訴案號：台灣新竹地方
法院八十五年度交自字第九號），提起上訴，本院判決如左：
    主  文
原判決撤銷，發回台灣高等法院。
    理  由
本件原判決以自訴意旨略以：被告甲○○明知陳建霖（另案案理）僅具有小型車駕駛
執照，並無大型特種工程車之駕駛經驗。被告乙○○係大型吊車之車主，明知其吊車
未依規定申請核發吊車行駛道路之特種通行證。彼二人竟為貪圖便宜，共同指示陳建
霖於民國八十五年六月十三日上午八時十分許，駕駛大型吊車，在苗栗市○○○○道
路與信義街交岔路口，超速行駛，駛至路口時，因紅燈煞車不及，自後撞及停於該路
口等待綠燈由自訴人溫敏淦駕駛，內載其妻黃淑珍之ＪＱ－四八○五號自用小客車，
致黃淑珍當場死亡，溫敏淦受有多處傷害，因認被告二人涉有刑法第二百七十六條第
二項業務過失致人於死罪嫌。經審理結果，不能證明被告二人犯罪，乃維持第一審諭
知被告二人無罪之判決，駁回自訴人在第二審之上訴，固非無見。
惟查：（一）原判決認本件肇事之大型吊車係屬非汽車範圍之動力機械，駕駛人僅具
有小型車以上之駕駛執照，及請領臨時通行證隨車攜帶即可。惟依道路交通安全規則
第二條第一項第七款之規定：特種車指有特種設備供專門用途而異於一般汽車之車輛
，包括吊車、救濟車、消防車、救護車、警備車……及經交通部核定之其他車輛；同
規則第三條係依汽車使用之性質所為之分類，該條第五款規定特種車分為大型特種車
（總重量三‧五○○公斤，或全部座位在一○座以上之特種車）及小型特種車（總重
量在三‧五○○公斤以下，或全部座位在九座以下之特種車）兩種。依上述規定，本
件肇事之大型吊車似屬汽車之範圍，究竟本件肇事大型吊車係屬非汽車範圍之動力機
械，或屬汽車之範圍﹖自有查明之必要，原判決未就此部分根究明白，尚欠明確，自
不足為適用法律判斷之依據。（二）原判決認吊車行駛於道路須請領通行證隨身攜帶
，係監理機關基於管理交通工具所規定之行政措施，被告二人未請領通行證與本件車
禍無相當因果關係等情。惟依公路機關所核發之臨時通行證上所記載之事項以觀，除
限制行駛路線外，尚限制行駛時間、速度，有臨時通行證一份在卷足稽。該臨時通行
證似對特種車輛行車安全所為之規範，並非全然係監理機關對交通工具管理之行政措
施，該臨時通行證究與行車安全有否關聯﹖亦應詳予調查，明白釐清，原判決未經調
查遽認該吊車有無請領通行證與本件肇事無因果關係，亦嫌速斷。上訴意旨指摘原判
決為不當，非無理由，應認有撤銷發回更審之原因。
據上論結，應依刑事訴訟法第三百九十七條、第四百零一條，判決如主文。
中      華      民      國    八十八    年      四      月     十五     日
                              最高法院刑事第八庭
                                  審判長法官  吳  雄  銘
                                        法官  羅  一  宇
                                        法官  池  啟  明
                                        法官  石  木  欽
                                        法官  王  憲  義
      右正本證明與原本無異
                                              書  記  官
中      華      民      國    八十八    年      四      月     二十     日
